臺灣高雄地方法院交通事件裁定　　　　100年度交聲字第497號
原處分機關　高雄市政府交通局
異　議　人
即受處分人　陳柏男
上列異議人因違反道路交通管理處罰條例案件，對於高雄市政府
交通局中華民國100 年2 月24日所為之處分（原處分案號：高市
交裁字第裁32-B00000000號），聲明異議，本院裁定如下：
    主  文
原處分撤銷。
陳柏男不罰。
    理  由
一、原處分意旨略以：受處分人陳柏男於民國99年12月25日凌晨
    4時15分許，駕駛車號YE-3897號自小客車，行經高雄市○○
    ○路與英祥街路段，因「二輛以上汽車共同在道路上競駛」
    之違規行為，經警逕行舉發，爰依道路交通管理處罰條例第
    43條第3 項之規定，裁處罰鍰新臺幣（下同）3 萬元，吊銷
    駕駛執照，並應參加道路交通安講習等情。
二、聲明異議意旨則以：異議人駕駛上開自小客車返家途中行經
    凱旋路，突然被車陣包圍，前後均有車輛，難以脫離，異議
    人並未超速，亦與該等駕駛人均不認識，僅係偶然經過該處
    ，為此聲明異議，請查明事實等語。
三、按法院受理交通異議案件，乃審查主管機關對於交通裁罰之
    行政處分有無違法不當，本質上屬於行政爭訟。故相關舉證
    責任原理，與行政訴訟相似，除有特別規定外，基本上準用
    民事訴訟法，應由處罰機關與受處分人各自踐行主觀之舉證
    責任，即由兩造各自提出證據，若已窮盡各種證據方法，惟
    待證結果仍屬不明時，應依客觀之舉證責任分配原則，決定
    何人應受敗訴之危險，此觀行政訴訟法第136 條準用民事訴
    訟法第277 條之規定自明。且「當事人主張事實，須負舉證
    責任，倘其提出之證據，不足為主張事實之證明，自不能認
    其主張之事實為真實。又行政機關對於人民有所處罰，須確
    實證明其違法之事實。倘不能確實證明違法事實存在，其處
    罰即不能認為合法」（最高行政法院39年判字第2 號判例意
    旨參照）。
四、經查：
  (一)異議人即受處分人陳柏男（下稱異議人）確有於前揭時間，
    駕駛上開自小客車行經前述路段等情，業據異議人於本院調
    查中自承不諱（見本院卷第33頁），並有路口監視器錄影畫
    面翻拍照片在卷可稽（同上卷第26頁），復經本院當庭勘驗
    蒐證錄影光碟屬實，製有勘驗筆錄為憑（同上卷第36至37頁
    ），此部分之事實，固堪認定。
  (二)證人即舉發本件違規之員警徐壬祥雖到庭證稱：「我們係因
    99年12月25日凌晨4 時許，在轄區○○○路與英祥街路段，
    有汽、機車群聚集結，嚴重影響交通，其後並發生鬥毆殺人
    未遂事件，經調閱該路段全部監視錄影畫面，過濾清查後，
    除將涉嫌刑案部分之車輛駕駛人，均移送地檢署偵辦外，其
    他僅涉及交通違規者，則均依道路交通管理處罰條例予以舉
    發。異議人所駕駛之車號YE-3897 號自小客車，即屬未涉及
    刑案，但有危險駕車，壅塞道路而妨礙其他人車通行之車輛
    之一。我們係依據監視錄影畫面，研判車號YE-3897 號自小
    客車有與其他汽機車結合，共同阻礙交通」等語（見本院卷
    第34至35頁）。惟經本院當庭勘驗舉發機關所提出之路口監
    視器錄影光碟，結果略以：「光碟中僅有檔名『英明里』之
    檔案內編號第16號監視器（設置地點－凱旋三路475 號對面
    路燈桿〈南向北〉），及檔名『林靖里』之檔案內編號第11
    號監視器（設置地點－三多一路、福德三路口〈東向西〉）
    錄得車號YE-3897 號自小客車之影像，其他監視器均未錄得
    該車影像。(1)檔名『英明里』之檔案內編號第16號監視器所
    錄得影像：99年12月25日凌晨（下同）4 時15分8 秒，畫面
    出現30餘輛機車集結行駛，佔據快車道，一部分機車跨越雙
    黃線，逆向行駛在對向車道，其後有數輛汽車依序行駛在後
    ，其中第3 輛與第4 輛汽車並逆向行駛在對向車道上，其旁
    有10餘輛機車併行在旁，佔據快車道，直至第10輛汽車經過
    時，其旁仍有5 輛機車與併行而過，另有數輛機車蛇行、競
    速行駛而過。4 時15分11秒，車號YE-3897 號自小客車進入
    畫面，為第12輛經過畫面之汽車，行駛在順向快車道，未跨
    越雙黃線，與前車保持約兩輛汽車車身長度之距離，其旁並
    無機車併行，車速與前、後車輛速度相當，於4 時25分12秒
    經過彎道，車尾煞車燈亮起，於4 時15分48秒離開畫面，其
    後陸續有12輛汽車及2 輛機車經過，其中1 輛汽車於4 時15
    分52秒，逆向行駛在對向車道，經過畫面。(2)檔名『林靖里
    』之檔案內編號第11號監視器所錄得影像：4 時22分5 秒，
    有3 輛機車進入畫面，機車騎士朝左後方看，跨越雙黃線在
    對向車道逆向行駛，同時在對向車道有1 輛機車亦逆向行駛
    進入畫面。4 時22分26秒，上開4 輛機車在車道停止線停留
    約10秒後散開。4 時22分43秒，畫面右方陸續衝入2 人，手
    持棍棒狀之不明物體，朝畫面左下方步行離開畫面，隨後另
    有5 人亦由畫面右方進入朝畫面左下方步行離開畫面。4 時
    23分0 秒，1 輛小貨車及1 輛銀色自小客車進入畫面，並於
    4 時23分7 秒駛離畫面。4 時23分10秒，1 名手持棍棒狀不
    明物體之人，自畫面左下方進入畫面，朝畫面右方步行離開
    畫面。4 時23分21秒，車號YE-3897 號自小客車在畫面中迴
    轉，煞車燈持續亮起，自畫面右上方離開，對向車道仍有車
    輛經過。4 時23分31秒，1 名手持長刀狀物體之男子，自畫
    面左下方進入畫面，步行朝畫面右方離開畫面。4 時24分0
    秒，畫面右方持續有數輛汽機車及人群進入畫面聚集後，離
    開畫面。(3)其他監視器均未見車號YE-3897 號自小客車出現
    」等情，有勘驗筆錄在卷可佐（見本院卷第36至37頁）。
  (三)依上開監視器錄影畫面影像連貫觀察，異議人所駕駛車號YE
    -3897 號自小客車，並無明顯參加競駛，或有何佔據快慢車
    道或其他危險駕駛之違規行為。證人徐壬祥復證稱：「（依
    照上開勘驗結果，如何證明YE-3897 號這輛車有你所說跟飆
    車族群結合的情形？）異議人說他是從金銀島三多到凱旋路
    行駛，他不應該經過那裡。」、「（請針對蒐證光碟所顯示
    之畫面有何可證明YE-3897 號這輛車有你所說跟飆車族群結
    合的情形具體敘述？）我們懷疑該車在三多一路與福德三路
    路段與汽車族群集結後，行駛左轉後在凱旋三路跟英祥街路
    口，在英祥街口飆車族就發生殺人未遂的情形。」、「（如
    何區別YE-3897 號是單獨行經該路段或係與汽車族群有何關
    係？）如果他跟汽車族群沒有結合的話，會有積極作為，會
    減速，他反而尾隨跟進。」、「（上開說法是你們的判斷或
    有其他證據可以佐證？）是我們懷疑以及跟相關監視錄影帶
    分析後比對。」、「（可否指明係錄影影片中幾分幾秒之影
    像可支持上開判斷？）監視錄影系統無法連續蒐證到，今年
    有引進紅外線尾隨蒐證的系統，是附在車上的，將來就會有
    比較明確的證據。之前可能因為蒐證設備不足，這一件如果
    有疏失或是證據不足的地方，我們會再向長官反應。」等語
    （見本院卷第38至39頁）。足見本件仍屬在警方引進紅外線
    尾隨蒐證系統前，依據原有舊式蒐證方式，即由員警調閱該
    路段全部路口監視器錄影畫面，以目視方式逐一比對，然因
    監視錄影器係分設在各路口，僅能錄得車輛行經各該路口之
    影像，無法錄得車輛行駛全程影像，全憑員警依據各個片段
    影像加以推斷違規行為，原難以建立連結性。如監視器畫面
    未能錄得明顯違規之行為，自難僅憑員警之推測，認定違規
    事實。本件路口監視器既未錄得異議人確有原處分所指「二
    輛以上汽車共同在道路上競駛」之違規行為，原處分機關復
    未提出其他證據證明異議人有原處分所指之違規行為，揆諸
    行政訴訟法第136 條準用民事訴訟法第277 條之規定，及最
    高行政法院上開判例意旨，原處分機關未能舉證證明異議人
    有此違法事實存在，逕為上開裁罰，即難認合法。
五、原處分機關既未能舉證證明異議人確有原處分所指「二輛以
    上汽車共同在道路上競駛」之違規行為，遽依道路交通管理
    處罰條例第43條第3 項之規定，而為上開裁罰，容有未合。
    異議人否認違規，聲明異議，為有理由，應由本院將原處分
    撤銷，並自為異議人不罰之裁定。
據上論斷，應依道路交通管理處罰條例第87條第2 項、道路交通
事件處理辦法第19條前段，裁定如主文。
中    華    民    國   100    年    4     月    25    日
                    交通法庭    法  官  林柏壽
以上正本係照原本作成。
如不服本裁定，應於收受送達後5 日內，向本院提出抗告狀。
中    華    民    國   100    年    4     月    25    日
                                書記官  洪嘉慧